【裁判字號】    92,上更(一),23
【裁判日期】    920715
【裁判案由】    侵權行為損害賠償
【裁判全文】
臺灣高等法院臺中分院民事判決  九十二年度上更(一)字第二三號
    上  訴  人  丙○○
    法定代理人  甲○○
                乙○○
右當事人間請求侵權行為損害賠償事件，上訴人對於中華民國八十九年六月二十一日
臺灣台中地方法院八十八年度訴字第三九三五號第一審判決提起上訴，判決後，經最
高法院第一次發回更審，本院判決如左：
      主      文
上訴駁回。
第二審訴訟費用由上訴人負擔。
      事      實
甲、上訴人方面：
一、聲明：求為判決：(一)原判決廢棄。(二)右廢棄部分，被上訴人應給付上訴人新台幣
    （下同）壹佰壹拾萬元，及自民國（下同）八十八年十二月二十三日起至清償日
    止，按年息百分之五計算之利息。(三)第一審、第二審及更審前第三審之訴訟費用
    由被上訴人負擔。(四)第二項聲明上訴人願供擔保，請准宣告假執行。
二、陳述：除與原判決記載相同者，茲引用之外，補稱：
    (一)按上訴人聲請對被上訴人假扣押強制執行聲請狀上註明債務人程希聖之身分證
      號及帳號。上訴人已盡釋明之義務。退一步言，即便台灣台中地方法院執行處
      核發執行命令時未載明債務人身分證號及帳號，以現今電腦資訊之快速，被上
      訴人在極短時間內查明債務人並非難事。被上訴人要難藉詞其無過失。
    (二)上訴人對於訴外人程希聖有新台幣一百五十萬元債權，及訴外人程希聖係在被
      上訴人儲蓄部開立帳戶並有存款之客戶（帳號：0000000000號），
      且被上訴人於4.13.接獲執行法院扣押命令後，並未即時將訴外人程希聖前開
      帳戶內之存款在一百五十萬元範圍內予以扣押，而仍任由訴外人程希聖於翌日
      自該帳戶內提領一百一十萬元，訴外人程希聖現已無財產可供清償等情，為原
      審依法確定之事實，合先稟明。
    (三)惟原審以：(1)台灣台中地方法院八十八年執全四字第一二八七號執行命令其性
      質係為「扣押命令」，上訴人在尚未取得收取命令或支付轉給命令前，被上訴
      人對上訴人並無給付之義務，縱因被上訴人之過失，致使訴外人程希聖於被上
      訴人收受扣押命令後猶仍自設於被上訴人儲蓄部之帳戶中提領存款，且上訴人
      對訴外人程希聖之債權，經執行法院執行後而未全額受償，惟因上訴人就該未
      受償之債權對於訴外人程希聖依然存在，仍可再向訴外人程希聖請求，似此請
      形，能否謂上訴人受有實際上損害，尚非無疑。(2)民法第一百八十四條第一項
      前段所稱之權利，係指支配權而言，而債權為請求權，且無公示性，如謂加害
      人因過失侵害，即應負損害賠償責任，似屬過苛，且有礙於經濟自由之發展，
      是以債權應非屬民法第一百八十四條第一項前段所稱之權利甚明。(3)民法第一
      百八十四條第二項所謂保護他人之法律，係指宜接或間接以保護個人之權益為
      目的之法律。一般而言，凡屬防止危害或禁止侵害他人權利之法律均屬之。本
      件縱被上訴人於扣押命令存續期間，違反不得向債務人清償之規定，惟亦僅被
      上訴人不得以其清償對抗執行債權人之上訴人而已，若上訴人依法取得收取命
      令時，仍得向被上訴人請求給付，是縱使被上訴人有違反強制執行法第一百十
      五條規定之情形，因上訴人之債權尚屬存在，且可循強制執行法之規定救濟，
      實際上債權並無損害可言，故該強制執行法第一百十五條規定非屬防止危害或
      禁止侵害他人權利之法律甚明。(4)上訴人並未能舉證證明被上訴人確係故意侵
      害其債權之情，故本件被上訴人雖收到扣押命令後之翌日，仍由訴外人程希聖
      自設於被上訴人儲蓄部帳戶中提領存款，致上訴人之債權未能自所扣押之訴外
      人程希聖存款中獲得清償，惟尚難據此認定被上訴人係故意侵害上訴人之債權
      。從而，上訴人主張依侵權行為之法律關係，請求被上訴人應給付一百一十萬
      元，及自起訴狀繕本送達翌日起即八十八年十一月二十三日起至清償日止，按
      年息百分之五計算之利息，為無理由云云，為其得心證之理由，因而駁回上訴
      人在第一審之訴及假執行之聲請。
    (四)然查：
    (1)原審謂上訴人實際上未受損害云云，顯有可議：
    按「就債務人對於第三人之金錢債權為執行時，執行法院應發扣押命令禁止債
      務人收取或為其他處分並禁止第三人向債務人清償。」強制執行法第一百十
      五條第一項定有明文，本條項規定於假扣押程序準用之（同法第一百三十六條
      ），是第三人於收受法院扣押命令後，為確保債權人對於債務人之債權得以實
      現，應即依法扣押債務人該債權，不得向債務人清償。
    查上訴人與訴外人程希聖間因請求清償借款事件涉訟（台灣台中地方法院八十
      八年度訴字第一七八八號），上訴人為保全債權，並向法院聲請就訴外人程希
      聖對於被上訴人之存款債權實施假扣押（同院八十八年度執全四字第一二八七
      號）。詎被上訴人於接獲執行法院扣押命令後竟未即時扣押訴外人程希聖之存
      款債權，仍任意向訴外人程希聖清償，致使上訴人在取得對於訴外人程希聖之
      執行名義，並進一步向執行法院聲請為換價程序之執行行為時，無法實現債權
      ；雖上訴人就未獲清償部分，對於訴外人程希聖仍有債權存在，惟訴外人程希
      聖業已陷於無資力狀態，上訴人對訴外人程希聖之借款債權因而無法獲得清償
      ，上訴人當然受有損害。
    詎原審竟謂「且上訴人對訴外人程希聖之債權，經執行法院執行後而未全額受
      償，惟因上訴人就該未受償之債權對於訴外人程希聖依然存在，仍可再向訴外
      人程希聖請求，似此請形，能否謂上訴人受有實際上損害，尚非無疑」云云，
      其法律上見解自有可議。
    (2)原審認「債權」非屬民法第一百八十四條第一項前段所稱「權利」，亦待商榷
      ：
    「債權」係屬「權利」無疑，觀之民法物權編「權利質權」乙節之規定自明。
    實務上亦認債權如受「故意」侵害，債權人得依侵權行為法則逕向該第三人請
      求損害賠償（最高法院十八年上字二六三三號判例、七五年台上字第四六七號
      判決、七十七年度第十九次民事庭會議決議(二)）。
    本件應審究者係債權是否可能因行為人之「過失」行為而受到侵害？      
    I按民法對於「過失」並未加以定義，參照刑法之「過失」概念，行為人如違反
      其「注意義務」時，即應負「過失」責任。準此，行為人如違反其注意義務，
      侵害他人債權，自應負過失侵權行為責任。
    II查第三人在接獲法院扣押執行債務人債權之命令時，該債權如確屬存在，第三
      人應即依法扣押該債權，不得再向執行債務人清償，此為一般人應盡之注意義
      務；而時下金融機構之電子資訊甚為發達，其於接獲法院扣押命令後，更應能
      迅速有效地查對扣押戶之資料，並加以扣押。
    III經查訴外人程希聖於4.14.（即扣押命令送達被上訴人之翌日）仍分別自設於
      被上訴人儲蓄部前開帳戶內提領三萬元二次，一百一十萬元一次，而台灣台中
      地方法院八十八年度執全四字第一二八七號扣押命令係於4.13.即送達被上訴
      人，是被上訴人應注意於收受該執行命令後立即查對訴外人程希聖之存款資料
      ，而以其如此發達之電子資訊設備亦無不能於短時間內查核完畢之情形，竟仍
      疏於注意，非僅未能於當日即時查扣訴外人程希聖之存款債權，抑且更於翌日
      仍任由訴外人程希聖提領一百一十六萬元，被上訴人自難謂無過失。
    Ⅳ又被上訴人於收受法院扣押命令後，仍「過失」向訴外人程希聖清償一百一十
      六萬元，致上訴人僅能獲得七萬九千餘元之清償，而訴外人程希聖又已陷於無
      資力；則於本件情形，上訴人對於訴外人程希聖之借款債權，顯然因被上訴人
      違反扣押命令任意向訴外人程希聖清償之「過失」行為，致無法獲得清償而受
      有損害，二者間顯有因果關係，即債權亦可能因行為人之「過失」行為而受到
      侵害，上訴人自得本於侵權行為法律關係向被上訴人請求賠償。
    因此「債權」當然為民法第一百八十四條第一項前段所保障之客體；原審認「
      債權應非屬民法第一百八十四條第一項前段所稱之權利」之法律見解，亦待商
      榷。
    (3)原審認強制執行法第一百十五條第一項規定非屬「保護他人之法律」，尚非無
      疑。查：
    所謂保護他人之法律，係指保護他人為目的之法律，即一般防止危害他人權益
      或禁止侵害他人權益之法律，最高法院七十七年台上字第一五八二號判決可稽
      ；八四年台上字第一一四二號判決亦謂：「民法第一百八十四條第二項所謂保
      護他人之法律，係指保護他人為目的之法律，即指任何以保護個人或特定範圍
      之人為目的之法律而言。」
    強制執行法第一百十五條第一項規定：「就債務人對於第三人之金錢債權為執
      行時，執行法院應發扣押命令禁止債務人收取或為其他處分，並禁止第三人向
      債務人清償。」本條項之規定旨在確保債權人之債權得以實現益，為民法第一
      百八十四條第二項所謂「保護他人之法律」無疑。
    原審認強制執行法第一百十五條第一項非屬「保護他人之法律」，無非以縱被
      上訴人違反本條項規定向訴外人程希聖清償，上訴人仍得循強制執行法規定加
      以救濟，權利並未受到損害云云，為其判斷基礎。惟上訴人得循他法救濟，不
      過為上訴人之權利競合，不能因此推認強制執行法第一百十五條第一項非屬「
      保護他人之法律」；此由「占有」之被侵害者，占有人同時享有物上請求權（
      民法第九百六十二條）及侵權行為損害賠償請求權（民法第一百八十四條第二
      項），二種權利可資行使乙節，益可得到明證。
    (五)本件合理懷疑係被上訴人之職員與債務人熟識，而配合債務人清空存款。
    (六)現場履勘雖僅以姓名無法查出帳號等資料，惟如依需要而給於授權密碼或授權
      鑰匙即可進入高階電腦查詢。
    (七)被上訴人僅二十三處分行，依查詢作業程序，當可速於查出債務人資料。
    (八)本件執行命令之送達時間為下午十七十甚為可疑。
三、證據：除援用第一審所提證據外，補提出假扣押執行聲請狀影本一份為證。
乙、被上訴人方面：
一、聲明：求為判決：(一)駁回上訴。(二)訴訟費用由上訴人負擔。
二、陳述：除與原判決記載相同者，茲引用之外，補稱：
    (一)謹按經執行命令扣押之存款，仍屬債務人所有，喪失相對的處分權能而已；該
      項存款並不因扣押命令而成為債權人所有，亦即債權人對之並無若何權利。本
      件上訴人雖請求扣押訴外人對被上訴人之存款債權，惟並未取得對該項存款之
      權利，本無所謂權利受侵害情事，自不能構成侵權行為。
    (二)再查上訴人聲請扣押之債權係債務人在被上訴人銀行儲蓄部之存款，而被上訴
      人儲蓄部設於台中市○○街五六號，與被上訴人總公司並非同一處所。倘上訴
      人於聲請執行時記明所扣押存款之帳戶所在，使法院扣押命令直接向前開台中
      市○○街五六號為送達，或可及早阻止債務人之提款；乃竟未此之為，實應自
      負過失責任，難以歸責於被上訴人。
    (三)此外，債務人對第三人之債權經執行法院發扣押命令予以禁止處分後，尚須經
      換價程序債權人方得受償，而換價程序中他債權人尚得參與分配，並非全數由
      扣押命令記載之債權人受償。從而，本件被上訴人縱使涉有過失情事，而應負
      損害賠償責任，亦須經實行換價程序，始得謂上訴人受有損害；於換價程序前
      ，上訴人既無損害可言，損害之範圍亦不能確定，仍無許上訴人請求被上訴人
      賠償損害之餘地，併此陳明。
    (四)扣押命令之第三人違背扣押命令，是否生損害債權人權利問題。
    (1)上訴人就此主張「被上訴人於接獲執行法院扣押命令後竟未即時扣押訴外人程
      希聖之存款債權，仍任意向訴外人程希聖清償，致使上訴人在取得對於訴外人
      程希聖之執行名義，並進一步向執行法院聲請為換價程序之執行行為時，無法
      實現債權」，該訴外人並已陷無資力狀態，「上訴人對於訴外人程希聖之借款
      債權無法獲得清償，上訴人當然受有損害」。
    (2)被上訴人銀行則認上訴人雖請求扣押訴外人對被上訴人之存款債權，惟並未取
      得對該項存款之權利，所扣押之存款，仍屬執行債務人所有，被上訴人向執行
      債務人程希聖清償存款債權，上訴人並無所謂權利受侵害情事，自不能構成侵
      權行為。何況，縱認上訴人銀行確有違反扣押命令之情事，亦僅生該項違反扣
      押命令之行為，若不能發生效力時，執行法院得繼續實施換價程序，被上訴人
      銀行須就扣押之存款於該換價桯序重為清償之效果而已，並無侵害執行債權人
      權利之可言。
    (五)被上訴人就執行債務人違反扣押命令提領系爭存款情事，有否故意或過失問題
      。
    (1)上訴人以被上訴人銀行疏於注意，而於扣押命令送達翌日仍任由訴外人程希聖
      提領系爭存款，難謂無過失。
    (2)被上訴人銀行就此則以系爭執行命令僅謂「就債務人對第三人之債權，在新台
      幣一百五十萬元之範圍內，予以扣押」，並未表明債權種類或帳戶號碼，扣押
      債權之種類，究係存款、盈餘分配款，抑或工程款、貨款等，並不明瞭；以被
      上訴人銀行營業單位達三十餘個，股東數目逾六萬人之情形，自須通知各單位
      逐一核對，始能確定扣押債權之存否，所需時間當在半日以上。惟系爭執行命
      令係八十八年四月十三日十七時送達，已在被上訴人銀行營業時間終了之後，
      次日實施通告各單位查對時，債務人於營業開始後二個小時乘隙提取存款，實
      屬難以防止等理由，主張被上訴人應無過失責任。
    (3)上訴人雖另以目前電子資訊設備甚為發達，縱使僅有姓名亦可查出帳號所在相
      質；惟經鈞院依上訴人聲請履勘被上訴人銀行總行之電腦，實際操作結果，僅
      得就該營業單位查得資料，就其他分行之存款帳戶則無法於電腦系統查得；本
      件系爭債權係被上訴人銀行儲蓄部（現改名繼光分行）之存款，於總行之電腦
      無法查得資料，則被上訴人銀行所持須分別通知各分行及各單位查對，始能依
      執行命令停止支付之抗辯，即無可疑。至於被上訴人前此所稱可依存款帳號及
      身分證編號查尋者，則有錯誤；其實情為若有帳號則依帳號前四碼，即可辨識
      存款所在分行及其存款種類，而不須查對，即予止付（查被上訴人銀行總行營
      業部之代碼為02，系爭存款所在繼光分行之代碼為01；被上訴人訴訟代理人乙
      ○○之三個帳戶，其帳號前兩碼均為02，勘驗時因而可查得該訴訟代理人之帳
      號資料，有該三個帳戶之存摺影本附狀可稽）。此外，上訴人上訴補充理由狀
      所稱其他銀行情形，既與本件實際勘驗結果不符，即無適用餘地，併此陳明。
    (六)倘被上訴人有過失情事，上訴人究竟何時發生何等範圍之損害問題。
    (1)上訴人以執行債務人提取之存款全部為損害範圍；而就損害發生之時間則未說
      明，依其請求自起訴狀繕本送達翌日計算遲延利息觀之，似主張執行債務人提
      取存款時即生損害。
    (2)被上訴人銀行則以債務人對第三人之債權經執行法院扣押命令禁止處分，須經
      換價程序債權人方得受償，而換價程序中他債權人尚得參與分配，並非全數由
      扣押命令記載之債權人受償。本件被上訴人銀行縱使應負損害賠償責任，亦須
      經實行換價程序，始得謂上訴人受有損害；於換價程序前，上訴人既無損害可
      言，損害範圍亦不能確定，上訴人於換價程序前請求賠償損害，自無足取。
    (七)上訴人就所謂損害之發生，本身是否應負過失責任問題。
    (1)上訴人以其於執行聲請狀已表明聲請扣押之債權為存款債權並記載存款帳號為
      由，主張並無過失。
    (2)被上訴人銀行則以上訴人聲請扣押之債權係債務人在被上訴人銀行儲蓄部之存
      款，而被上訴人儲蓄部設於台中市○○街五六號，與被上訴人總公司並非同一
      處所。倘上訴人於聲請執行時記明所扣押存款之帳戶所在，使法院扣押命令直
      接向前開台中市○○街五六號為送達，當可及早阻止債務人提款；而認上訴人
      實應自負過失責任，不能歸責於被上訴人銀行。按債權人聲請扣押債務人對於
      第三人之債權，本應就債權內容及第三債務人之正確名稱及所在處所，詳為調
      查，使扣押命令得以送達該債權之正確處所。何況，上訴人與執行債務人係夫
      妻，既知悉執行債務人之存款帳號，當亦知其存款所在，乃聲請扣押時，竟不
      調查存款所在被上訴人銀行儲蓄部之地址，以記載於執行書狀，率爾記載非存
      款所在之被上訴人銀行總行，致使執行債務人乘隙提取存款，自不能謂無過失
      。
三、證據：援用第一審所提證據。
丙、本院依職權函原審法院查復八十八年四月十三日以後有無聲請對程希聖執行之紀
    錄；調閱原審法院八十八年度執全四字第一二八七號執行卷宗及至被上訴人銀行
    勘驗其電腦作業手續。
      理     由
一、本件上訴人起訴主張：訴外人程希聖係在被上訴人儲蓄部開立帳戶並有存款之客
    戶，而上訴人對訴外人程希聖有一百五十萬元之債權（下簡稱系爭債權），且上
    訴人向原審法院聲請對被上訴人發扣押命令後，被上訴人已於八十八年四月十三
    日接獲扣押命令，依法應將訴外人程希聖開設在被上訴人儲蓄部之活期存款第０
    一０一之一三三０四七帳號內存款，在一百五十萬元之範圍內予以扣押，詎被上
    訴人未依法扣押訴外人程希聖之存款，更於接獲扣押命令之翌日即八十八年四月
    十四日，任由訴外人程希聖自該帳戶內提領一百一十萬元（下簡稱系爭存款），
    致上訴人之債權無法受償，被上訴人對上訴人之損害顯有過失；又縱債權非屬權
    利，則被上訴人違反扣押命令之行為，亦屬違反保護他人之法律，爰依侵權行為
    之法律關係請求被上訴人負損害賠償責任等語。被上訴人則以：被上訴人已依法
    扣押訴外人程希聖之債權數額，上訴人若認被上訴人之聲明不實，自得依強制執
    行法第一百二十條第二項之規定提起訴訟，被上訴人之聲明縱有不實，亦無構成
    侵權行為之餘地。又經執行命令扣押之存款，仍屬訴外人程希聖所有，並不因扣
    押命令而成為上訴人所有，亦即上訴人對該存款並無任何權利，本件上訴人雖請
    求扣押訴外人程希聖對被上訴人之債權，惟並未取得該債權之權利，上訴人亦無
    任何權利受到侵害，被上訴人自無侵權行為可言。而被上訴人之分支單位、存款
    戶及其他債權人眾多，在收受扣押命令後，自需經過相當時間查對，始能明瞭，
    且因該執行命令係於被上訴人營業時間終了之後送達，被上訴人次日查對時，訴
    外人程希聖以乘隙提領存款，實非被上訴人所能防止，是被上訴人應無過失可言
    等語資為辯解。
二、按假扣押保全程序旨在確保債權人對於債務人之債權得以實現，因此法律明文規
    定（民事訴訟法第七編「保全程序」及強制執行法第二章第五節「其他財產權之
    執行」、第五章「假扣押假處分之執行」參照）債權人在私權獲得確定以前，得
    依保全程序扣押債務人之財產，禁止債務人處分其財產，以免債權人之私權無法
    獲得實現，是第三人如違反查封效力逕向債務人清償，致債權人之私權無法獲得
    實現時，縱債權人對於債務人之債權仍然存在，要難謂債權人之「債權無法實現
    」，並非受有損害，即債權人之「利益」受損。又按八十九年五月五日民法修正
    前之第一百八十四條第二項規定，違反保護他人之法律，推定其有過失，而條文
    所謂「保護他人之法律」，係指保護他人為目的之法律，亦即一般防止危害他人
    權益或禁止侵害他人權益之法律（最高法院七十七年度台上字第一五八二號決判
    參照）。亦即包括該法律所規定之「權利」及「利益」在內。按假扣押保全程序
    旨在確保債權人對於債務人之債權得以實現，已如前述。又按強制執行法第五十
    一條第二、三項規定，「實施查封後，債務人就查封物所為移轉、設定負擔或其
    他有礙執行效果之行為，對於債權人不生效力」；「實施查封後，第三人未經執
    行法院允許，占有查封物或為其他有礙執行效果之行為者，執行法院得依職權或
    依聲請排除之」。第一百十五條第一、二項規定，「就債務人對於第三人之金錢
    債權為執行時，執行法院應發扣押命令禁止債務人收取或為其他處分，並禁止第
    三人向債務人清償」；「前項情形，執行法院得詢問債權人意見，以命令許債權
    人收取，或將該債權移轉於債權人。如認為適當時，得命第三人向執行法院支付
    轉給債權人」。第一百十九條第一項規定，「第三人不承認債務人之債權或其他
    財產權之存在，或於數額有爭議或有其他得對抗債務人請求之事由時，應於接受
    執行法院命令後十日內，提出書狀，向執行法院聲明異議」。第一百二十條第一
    、二項規定，「第三人依前條第一項規定聲明異議者，執行法院應通知債權人」
    ；「債權人對於第三人之聲明異議認為不實時，得於收受前項通知後十日內向管
    轄法院提起訴訟，並應向執行法院為起訴之證明及將訴訟告知債務人」。則法院
    扣押命令自屬民法第一百八十四條第二項條文所謂「保護他人之法律」至明，則
    被上訴人抗辯上開情形，不構成侵權行為，顯然有誤。又上開強制執行法第一百
    二十條第二項僅規定債權人得提起「訴訟」，但未明文限制只能提起「確認之訴
    」，此觀該條條文自明，則被上訴人抗辯應提確認之訴救濟云云，自不足取。又
    上訴人與訴外人程希聖就系爭債權，業已取得勝訴確定判決，有上開台灣台中地
    方法院八十八年度訴字第一七八八號判決書及確定證明書在原審卷可考（見原審
    卷第十三、十四頁）。而訴外人程希聖除上開銀行存款外，已無資力，亦有程希
    聖之綜合所得稅各類所得查詢清單乙件在原審卷可證（見原審卷第四八頁）。
三、查上訴人主張訴外人程希聖係在被上訴人儲蓄部開立帳戶並有存款之客戶，且其
    對訴外人程希聖有一百五十萬元之債權，被上訴人已於八十八年四月十三日接獲
    扣押命令，惟並未依法將訴外人程希聖帳戶內之存款在一百五十萬元之範圍內予
    以扣押，而於翌日（按即四月十四日）已由訴外人程希聖自該帳戶內提領一百一
    十萬元，訴外人程希聖現已無其他財產可供清償之事實，業據提出台灣台中地方
    法院民事裁定及確定證明書各一份、送達證書一份、台灣台中地方法院民事判決
    及確定證明書各一份、程希聖綜合所得稅各類所得查詢清單一份（均係影本）、
    程希聖提領第七商業銀行股份有限公司取款條乙件為證，並經本院調取原審法院
    八十九年度執字第二０六二號卷宗查閱無訛，且為被上訴人所不爭執，應堪信為
    真實。
四、次查本件被上訴人於八十八年四月十三日收受扣押命令後，（見台灣台中地方法
    院八十八年度執全字第一二八七號執行卷第九頁送達回證），而訴外人程希聖於
    翌日猶自被上訴人處提領存款，則被上訴人對上訴人因而未能收取訴外人程希聖
    設於被上訴人儲蓄部帳戶內之存款以滿足其債權一節，被上訴人辯稱無過失，其
    辯解有無理由，茲分述如下：
  (一)被上訴人銀行辯稱：以系爭執行命令僅謂「就債務人對第三人之債權，在新台幣
    一百五十萬元之範圍內，予以扣押」，並未表明債權種類或帳戶號碼，扣押債權
    之種類，究係存款、盈餘分配款，抑或工程款、貨款等，並不明瞭；以被上訴人
    銀行營業單位達三十餘個，股東數目逾六萬人之情形，自須通知各單位逐一核對
    ，始能確定扣押債權之存否，所需時間當在半日以上。惟系爭執行命令係八十八
    年四月十三日十七時送達，已在被上訴人銀行營業時間終了之後，次日實施通告
    各單位查對時，債務人於營業開始後二個小時乘隙提取存款，實屬難以防止等理
    由，主張被上訴人應無過失責任；上訴人則稱以目前電子資訊設備甚為發達，縱
    使僅有姓名亦可查出帳號所在相質；經查：本院依上訴人聲請履勘被上訴人銀行
    總行之電腦實際操作結果，以輸入客戶姓名「程希聖」查詢，電腦顯示「沒有你
    要的資料，無法處理對不起」；以輸入客戶身分證字號Ｚ000000000查
    詢，電腦顯示「沒有你要的資料，無法處理對不起」；若以被上訴人訴訟代理人
    乙○○在總行設有帳戶時，以被上訴人訴訟代理人姓名、身分證查詢，均查有資
    料，如只以姓名也可以查詢，是被上訴人銀行之電腦作業，以姓名查詢，僅得就
    該營業單位可查得資料，就其他分行之存款帳戶則無法於電腦系統查得等情，業
    經本院至被上訴人銀行總行勘驗電腦作業查明屬實，有勘驗筆錄可查（見本院上
    更(一)卷第五六至五八頁）；而系爭執行命令僅謂「就債務人對第三人之債權，在
    新台幣一百五十萬元之範圍內，予以扣押」，並未表明債權種類或帳戶號碼，扣
    押債權之種類，究係存款、盈餘分配款，抑或工程款、貨款，其受文者為設於台
    中市○○路○段三五號第七商業銀行股份有限公司等情，業經本院調閱原審法院
    八十八年度執字第一二八七號假扣押卷查明屬實（見該卷第七頁），查本件系爭
    債權係屬被上訴人銀行儲蓄部（現改名繼光分行設於台中市○○街）之存款，如
    僅有上述之執行命令資料，於總行（設於台中市○○路）之電腦無法查得資料，
    已如前述，則被上訴人銀行勢必須分別通知各分行及各單位查對，經查出係屬何
    分行始能依執行命令停止支付；次查被上訴人銀行營業單位達三十餘個，股東數
    目逾六萬人等情，有被上訴人提出之分行家數及資本股份資料附卷可查（見本院
    上字卷第五六、五七頁），則被上訴人辯稱：系爭債權須通知各單位逐一核對，
    始能確定扣押債權之存否，所需時間當在半日以上一節，尚屬可信。
  (二)上訴人雖稱：以其於執行聲請狀已表明聲請扣押之債權為存款債權並記載存款帳
    號為由，主張並無過失等語，惟查上訴人之執行聲請狀雖已表明聲請扣押之債權
    帳號，但仍指該債權為債務人在設於台中市○○路一段三五號之第七商業銀行，
    有該執行聲請狀影本附卷可查（本院上更(一)卷第五二頁），而原審法院法官發執
    行命令時復未注意僅記載債務人姓名，而未依執行聲請狀所載，於執行命令詳載
    存款債權及記載存款帳號，而僅記載「就債務人對第三人之債權，在新台幣一百
    五十萬元之範圍內，予以扣押」，致被上訴人銀行僅依上述之執行命令資料，於
    總行（設於台中市○○路）之電腦無法查得資料，已如前述，而上訴人聲請扣押
    之債權係債務人在被上訴人銀行儲蓄部之存款，被上訴人儲蓄部設於台中市○○
    街五六號，與被上訴人總公司並非同一處所。倘上訴人於聲請執行時記明所扣押
    存款之帳戶所在，使法院扣押命令直接向前開台中市○○街五六號為送達，當可
    及早阻止債務人提款；上訴人之執行聲請狀雖已表明聲請扣押之債權為存款債權
    並記載存款帳號，以原審法院所發之執行命令卻未依聲請狀存款帳號等資料，致
    被上訴人無法以電腦查詢，勢必須分別通知各分行及各單位查對，所需時間當在
    半日以上，致該債權被債務人程希聖領取，仍不能認為被上訴人有過失；至於上
    訴人所稱其他銀行之作業情形，因與本件實際勘驗結果不符，即無適用餘地，附
    此說明。
五、按因故意或過失，不法侵害他人之權利者，負損害賠償責任。故意以背於善良風
    俗之方法，加損害於他人者亦同。違反保護他人之法律，致生損害於他人者，負
    賠償責任。但能證明其行為無過失者，不在此限。民法第一百八十四條定有明文
    ，又因過失不法侵害他人之權利者，固應負損害賠償責任。但過失之有無，應以
    是否怠於善良管理人之注意為斷者，茍非怠於此種注意，即不得謂之有過失（最
    高法院十九年上字第二七四六號判例參照），本件上訴人係以被上訴人違反民法
    第一百八十四條第二項「違反保護他人之法律，致生損害於他人」請求被上訴人
    賠償，唯依前開說明，無證據證明被上訴人有過失，則上訴人之請求即於法無據
    ，原審判決駁回上訴人之訴，其理由雖有不同，而駁回上訴人之訴並無不當，本
    件上訴請求廢棄原判決並准其請求，為無理由，應予駁回。
六、上訴人另稱：有合理懷疑係被上訴人之職員與債務人熟識，而配合債務人清空存
    款；現場履勘雖僅以姓名無法查出帳號等資料，惟如依需要而給於授權密碼或授
    權鑰匙即可進入高階電腦查詢；本件執行命令之送達時間為下午十七十甚為可疑
    ，均屬猜測之詞，並未舉證證明，不足採信；又本件事證已臻明確，兩造其餘攻
    擊防禦方法，核於本結果不生影響，自毋庸再逐一論述，並此敘明。
據上論結：本件上訴為無理由，依民事訴訟法第四百四十九條第一項、第七十八條，
判決如主文。
中      華      民      國    九十二    年      七      月     十五     日
~B1民事第二庭審判長法  官  童有德
~B2                法  官  翁芳靜
~B3                法  官  黃永泉
右為正本係照原本作成。
不得上訴。
~B                書記官  林玉惠
中      華      民      國    九十二    年      七      月     十五     日
                                                                        Ｈ


司法院資訊處製作；財團法人民間司法改革基金會備份。
